最高法院刑事判決　　　　　　　一○○年度台上字第一五○號
上　訴　人　台灣高等法院台中分院檢察署檢察官
被　　　告　方錦聰
上列上訴人因被告違反槍砲彈藥刀械管制條例案件，不服台灣高
等法院台中分院中華民國九十九年十月十四日第二審判決（九十
九年度上訴字第一四九二號，起訴案號：台灣彰化地方法院檢察
署九十八年度偵字第六九０七、七五一九號），提起上訴，本院
判決如下：
    主  文
原判決撤銷，發回台灣高等法院台中分院。
    理  由
本件原判決認定：(一)、被告方錦聰未經主管機關許可，於民國九
十一年五月間，在彰化縣二林鎮「二林工商」附近，受洪文村（
已於九十一年七月二十七日死亡）之委託，代為保管洪文村所有
具有殺傷力之中國大陸NORINCO廠NP22型口徑9mm制式半自動手槍
一支（含彈匣一個，槍枝管制編號0000000000 號），及9mm制式
子彈三十顆、8.9 mm非制式子彈一顆（起訴書僅記載查獲時起出
之子彈十三顆），埋在彰化縣二林鎮○○路九十七巷十二號住家
附近土裡而寄藏之。嗣因缺錢花用，於、九十八年四月二十五
日，被告攜帶上述槍彈等物，與陳明鴻、吳季融、陳姿羽（三人
均經另案判刑確定）駕駛竊得之汽車至彰化縣溪湖鎮○○里○○
路二二六號之「阿枝羊肉爐店」，以槍彈壓制該店負責人施水木
、楊桂枝，致使不能抗拒而強盜財物得逞。陳明鴻、吳季融、陳
姿羽於九十八年五月五日先後被查獲，三人於警察局供述被告提
供槍枝及參與此強盜犯行，被告遂經檢察署於九十八年五月十五
日發布通緝。、九十八年六月六日晨，被告持該手槍及9mm 制
式子彈，至彰化縣二林鎮洪文喜住處前，射擊洪文喜所有7999-K
R 號汽車六發子彈，使該車毀損，其後被告因故未打電話向洪文
喜勒索財物。、於九十八年六月十三日晨，被告攜帶該手槍及
9mm 制式子彈，至彰化縣竹塘鄉○○街，射擊朝詹昭栓之住處十
二發子彈，使該屋鐵捲門等處及PG-2891 號汽車毀損。嗣被告得
知詹昭栓經濟狀況不若以往，遂放棄此恐嚇取財計畫。、於九
十八年六月二十六日，攜帶該手槍及制式子彈與西瓜刀、膠帶等
物，與簡文祥至彰化縣芳苑鄉林永昌經營之雞舍，先以槍彈等物
壓制、捆綁在場之林明傑、林欣彤，待林永昌及其配偶林養陸續
抵達雞舍，復以該槍枝、西瓜刀等物毆打、捆綁林永昌或林養，
致彼等均無法抗拒，而強取林永昌、林明傑之財物，再強押林欣
彤上車，載至彰化縣埤頭鄉○○○道路前始予釋放（被告所涉
、、、犯行中，除持有槍彈部分，因與本件違反槍砲彈藥
刀械管制條例罪有繼續犯之實質上一罪關係，尚未裁判外，其餘
均經原審法院另案判刑確定）。(二)、九十八年七月十五日晚上十
時三十五分許，被告在高雄市鹽埕區○○○路六十五號「統一超
商」前，為警查獲，在警員僅主觀懷疑，尚無確切根據得為合理
可疑之時，即向警員自首其未經許可持有上開槍、彈之犯行，同
日晚上十時四十分許帶警員至高雄市○○區○○街二十一號租屋
處起出該支手槍及剩餘之9mm制式子彈十二顆、8.9mm非制式子彈
一顆等情。因而撤銷第一審之判決，依想像競合犯關係從一重改
判論處被告未經許可，寄藏手槍，累犯罪刑。固非無見。
惟查：(一)、第二審法院認為上訴有理由，或上訴無理由而原判決
不當或違法時，應將原審判決撤銷就該案件自為判決者，係以經
上訴之部分為限。原判決認被告在第二審之上訴為有理由，竟連
同第一審已確定之陳明鴻之第一審判決，全部予以撤銷，顯屬違
誤。(二)、原判決事實欄記載被告與陳明鴻、吳季融、陳姿羽共同
持上揭槍彈為前述之犯行後，陳明鴻等三人於九十八年五月五
日被警查獲，即供述被告提供槍枝參與該強盜犯罪，被告遂經檢
察署於九十八年五月十五日發布通緝在案等語，似認被告未經許
可寄藏（或持有）槍彈之犯行，於九十八年五月五日已被偵查犯
罪機關發覺，竟於理由欄說明被告於九十八年七月十五日為警逮
捕後，向警員自首其未經許可持有上開槍彈之犯行，而依槍砲彈
藥刀械管制條例第十八條第一項減輕被告之刑，已屬理由矛盾。
且刑法第六十二條規定之「發覺」，指有偵查犯罪權之機關或人
員已知犯罪事實及已知犯罪人為何人而言。此所稱發覺「犯罪事
實」，祇須已知該犯罪事實之梗概為已足，不以確知該犯罪之全
部犯罪型態、詳細情節或真實內容為必要。依卷內資料，上揭
之犯罪發生後，被害人施水木、楊桂枝於九十八年四月二十六日
至警局製作筆錄，陳述被二名男姓歹徒持槍強盜財物之經過（見
彰化縣警察局溪湖分局溪警分偵字第0980007556號卷第十四至十
九頁）。陳明鴻於九十八年五月五日被警查獲後，亦向警員供述
係被告提供手槍等物，與伊一起進入屋內共同強盜施水木夫妻，
分贓後伊將手槍交還被告，並指證被告之照片，吳季融亦為相同
之證言（見彰化縣警察局溪湖分局溪警分偵字第0980007556號卷
第一至七頁）。另警員李旺興證稱：「（在被告帶你們去取槍之
前，有無其他線報或是事證知道被告有這個槍枝？）我們只知道
他可能會隨身攜帶槍枝，也有情資顯示被告有隨身攜槍，可能會
跟我們火拚」、「（那麼是根據什麼樣的情資顯示）依據他作案
兇悍的過程和習性，加上我們知道他本來就有槍，至於會不會火
拚這點不確定，但為了我們自身的安全，我們會帶槍」等語（見
一審卷第六十頁以下）。以上事證如果無誤，警員似早已經由相
關情資，合理懷疑被告持有槍彈而有違反槍砲彈藥刀械管制條例
之罪嫌，始發布通緝，並於逮捕被告時，開始調查程序，詢問被
告是否藏有槍彈後，被告方被動供述寄藏（或持有）槍彈，並帶
同警員前往起出，能否謂偵查犯罪機關尚未發覺被告犯罪？非無
研酌之餘地。原判決認陳明鴻等人雖早已供述被告攜槍共犯強盜
罪，但當時交給陳明鴻之槍枝究係何種形式（制式、改造或玩具
槍）？是否具有殺傷力？均情況不明，李旺興對於被告可能持有
槍彈僅為主觀懷疑，扣案槍彈係被告供出實情，警員始能起獲，
經鑑定比對與詹昭栓槍擊案之槍彈相符，始確定被告所述不虛，
因認被告合於自首要件，難謂適法。本件實情如何，攸關被告能
否依槍砲彈藥刀械管制條例第十八條規定予以減刑，仍待調查釐
清。上訴意旨指摘原判決不當，非無理由，應認有撤銷發回更審
之原因。
據上論結，應依刑事訴訟法第三百九十七條、第四百零一條，判
決如主文。
中    華    民    國  一○○  年    一    月   十三   日
                      最高法院刑事第十一庭
                          審判長法官  賴  忠  星  
                                法官  呂  丹  玉  
                                法官  吳      燦  
                                法官  蔡  名  曜  
                                法官  徐  昌  錦  
本件正本證明與原本無異
                                      書  記  官  
中    華    民    國  一○○  年    一    月   十九   日
                                                      Q